臺灣高雄地方法院民事判決
111年度雄簡字第1300號
原      告  陳榛汝  
訴訟代理人  黃君介律師
被      告  吳淑鈴  
上列當事人間請求遷讓房屋等事件，經本院於民國111年11月1日
言詞辯論終結，判決如下：
    主      文
一、被告應將門牌號碼高雄市○○區○○○路000號13樓之7房屋遷讓
    返還予原告。
二、被告應給付原告新臺幣（下同）30萬元，及其中16萬元自民
    國（下同）111年6月10日起；其中14萬元自111年11月1日起
    ，均至清償日止按週年利率5％計算之利息。
三、訴訟費用由被告負擔。
四、本判決得假執行。
    事實及理由
一、按訴狀送達後，原告不得將原訴變更或追加他訴，但請求之
    基礎事實同一、擴張或減縮應受判決事項之聲明者，不在此
    限，民事訴訟法第255條第1項第2、3款定有明文。查原告原
    起訴請求：㈠、被告應將門牌號碼高雄市○○區○○○路000號13
    樓之7房屋（下稱系爭房屋）遷讓返還原告。㈡、被告應給付
    原告16萬元，及自起訴狀繕本送達翌日起至清償日止，按週
    年利率5％計算之利息。迭經變更後，確認聲明為：㈠被告應
    將系爭房屋遷讓返還原告；㈡被告應給付原告30萬元，及其
    中16萬元自111年6月10日起；其中14萬元自111年11月1日起
    ，均至清償日止按週年利率5％計算之利息（見本院卷第120
    頁），合於前揭規定，應予准許。
二、原告主張：伊於109年4月12日將所有系爭房屋出租予被告，
    並與被告簽訂租賃契約（下稱系爭租約），約定每月租金2
    萬元，押租金4萬元，原訂租賃期間自109年4月25日起至110
    年4月24日止，租期屆至前因被告已積欠尚欠2月租金未付，
    經兩造協議，以押租金4萬元，抵償2個月未付之租金共4萬
    元，租期並延至110年9月24日止，就租期展延部分，無押金
    ，其餘租賃條件均按系爭租約之約定，兩造並簽立同意書書
    （下稱系爭協議）為憑，依系爭租約第九條約定，於租賃期
    間屆滿後，被告應立即將系爭房屋返還，如有違反，伊得向
    承租人即被告請求相當月租金額之2倍之違約金至返還為止
    。詎料，被告於租期屆滿後仍未搬遷，且尚欠110年7月至9
    月之2個月租金共4萬元（計算式：20,000×2=40,000）未付
    ，除積欠租金應返還外，按系爭租約第9條約定被告本應另
    給付相當月租金額之2倍之違約金至返還為止，伊僅請求被
    告按月給付相當於每月租金之違約金，自110年9月25日起計
    至111年10月25日止，共13個月之違約金26萬元（計算式：2
    0,000×13=260,000）予伊，以上原告積欠之租金及違約金共
    計30萬元（40,000+260,000=300,000），惟迭經催討均未獲
    置理，被告僅一再藉詞拖延拒不搬遷，為此爰依民法第455
    條、系爭租約之法律關係提起本訴等語，並聲明：㈠被告應
    將系爭房屋遷讓返還予原告。㈡被告應給付原告30萬元，及
    其中16萬元自111年2月8日起；其中14萬元自111年11月1日
    起均至清償日止按週年利率5％計算之利息。
三、被告則以：伊因子女年幼、又遭逢疫情失業，無力清償租金
    ，曾經有和原告之父親協調過搬遷問題，但未與原告達成合
    意，原告原本同意可住至農曆年後再搬但又反悔，至於原告
    請求租金部分，伊記得應該有押租金可抵償，因為系爭房屋
    有漏水、家電無法使用等屋況不佳之情形，希望可再調降租
    金，目前無力清償租金，希望等到農曆年之後再還款等語，
    並聲明：原告之訴駁回。
四、得心證之理由
㈠、原告請求遷讓系爭房屋部分：
  1.按當事人主張有利於己之事實者，就其事實有舉證之責任。
    但法律別有規定，或依其情形顯失公平者，不在此限。民事
    訴訟法第277條定有明文。本件原告主張：兩造簽立系爭租
    約，原告依約將系爭房屋出租予被告，被告未依約給付租金
    、且租約已屆期等語，被告固不爭執，兩造有簽立系爭租約
    ，惟否認租約已屆期，並抗辯：兩造協議被告可居住系爭房
    屋至農曆年再搬遷云云，經查：原告主張：原告將系爭房屋
    出租被告，租約已於110年9月24日即因屆期而告終止等事實
    ，業據原告提出與其所述相符之建物登記謄本、不動產租賃
    契約書、系爭協議、存證信函及回執為證（見本院卷第17-3
    3頁），被告並未爭執前揭證據資料之真正，且自承有於110
    年9月15日收受上開存證信函（見本院卷第121頁），原告此
    部分主張，堪信為真。至被告雖抗辯：原告口頭同意被告可
    繼續居住系爭房屋至農曆年後卻未舉證以實其說，且被告所
    辯，核與前揭證據資料不符，自無可採。
  2.按承租人於租賃關係終止後，應返還租賃物，民法第455 條
    定有明文。又依原告提出之系爭協議所載：「經由跟房東同
    意溝通後，房客吳淑鈴最後搬遷日於110年9月24日搬遷，..
    .，本房屋租賃地址：高雄市○○區○○○路000號13樓之7，承租
    人：吳淑鈴，出租人：陳榛汝」等語，有系爭協議在卷可稽
    （見本院卷第29頁），準此，兩造之租約業已於110年9月24
    日即因屆期而告終止，揆諸上開規定、系爭協議約定，被告
    自應將系爭房屋返還原告，是原告請求被告遷讓返還系爭房
    屋，自屬有據。
㈡、原告請求積欠租金部分：
  1.按稱租賃者，謂當事人約定，一方以物租與他方使用收益，
    他方支付租金之契約。承租人應依約定日期，支付租金，民
    法第421條第1項、第439條第1項前段分別定有明文。又系爭
    租約第3條第1項約定：「租金為每個月2萬元整。」有系爭
    租約在卷可稽（見本院卷第21頁），另系爭協議亦載明：「
    每月之房租2萬元整，房租則約定於每月10日前交。」有系
    爭協議在卷可稽（見本院卷第29頁），以此觀之，本件兩造
    約定系爭房屋每月租金為2萬元，且被告亦不爭執有積欠原
    告租金（見本院卷第122頁），揆諸上開說明，原告請求被
    告應給付自110年7月24日至110年9月24日止積欠之租金計4
    萬元（計算式：20,000元×2(個月)＝40,000)，自屬有據。
  2.至被告就此固抗辯：伊記得欠租業以押租金抵償完畢云云，
    惟依兩造簽立之系爭協議所載：「經由跟房東同意溝通後，
    房客吳淑鈴最後搬遷日於110年9月24日搬遷，無押金，只有
    每月房租2萬元整，...，本房屋租賃地址：高雄市○○區○○○
    路000號13樓之7，承租人：吳淑鈴，出租人：陳榛汝」等語
    ，有系爭協議在卷可稽（見本院卷第29頁），被告亦不爭執
    系爭協議為被告所簽立，準此，依系爭協議之內容，兩造間
    之租約自110年4月24日後延至110年9月24日止，關於延期部
    分之租約已無押金之約定，被告亦未給付押租金，被告雖抗
    辯仍有押租金可抵償云云，核與前揭系爭協議書之記載不符
    ，自難認為可採。
㈢、原告請求違約金部分：
    按系爭租約第9條約定：「乙方於租賃契約消滅後拒絕交還
    不動產者，自租賃關係消滅之翌日起至交還不動產之日止，
    乙方每月應按日加課租金兩倍之懲罰性違約金予甲方。」有
    系爭租約在卷可稽（見本院卷第24頁），且被告於租約屆期
    後，仍未將系爭房屋遷讓返還予原告，已如前述，則原告請
    求被告依系爭租約第9條約定，請求被告給付自110年9月25
    日至111年10月25日（共13個月）止按月給付相當於租金2萬
    元之違約金，共26萬元（計算式：20,000×13=260,000），
    亦屬有據，應予准許。
㈣、依上所述，原告得請求被告給付之租金為4萬元、違約金為26
    萬元，共計30萬元（計算式：40,000+260,000=300,000）。
㈤、末按給付有確定期限者，債務人自期限屆滿時起負遲延責任
    ；給付無確定期限者，債務人於債權人得請求給付時，經其
    催告而未為給付，自受催告時起，負遲延責任，其經債權人
    起訴而送達訴狀，或依督促程序送達支付命令，或為其他相
    類之行為者，與催告有同一之效力；遲延之債務，以支付金
    錢為標的者，債權人得請求依法定利率計算之遲延利息；應
    付利息之債務，其利率未經約定，亦無法律可據者，週年利
    率為百分之五，民法第229條第1、2項、第233條第1項前段
    、第203條定有明文。本件係原告對被告之租金、違約金債
    權，租金部分，本應按月繳納，於起訴時業已逾期，至違約
    金債權部分則自屬無確定期限之債權，被告自收受催告時即
    起訴狀繕本之送達時或原告當庭追加時起，負遲延責任。原
    告之起訴狀繕本於111年6月9日送達被告（見本院卷第69頁
    ），則原告原起訴請求之16萬元（含租金4萬元、違約金12
    萬元）請求加計自111年6月10日（即起訴狀繕本送達翌日）
    起，就其後追加違約金14萬元部分，另請求加計自111年11
    月1日（即原告當庭追加之日，見本院卷第120頁）起，均按
    法定利率年息5％計算之遲延利息，亦屬有據。
五、從而，原告依民法第455條、系爭租約約定、系爭協議之約
    定，請求：㈠、被告應將系爭房屋遷讓返還予原告。㈡、被告
    應給付原告30萬元，及其中16萬元自111年6月10日起；其中
    14萬元自111年11月1日起，均至清償日止按週年利率5％計算
    之利息，為有理由，應予准許。
六、本件原告勝訴部分，係依民事訴訟法第427 條第1 項適用簡
    易程序所為被告敗訴之判決，依民事訴訟法第389 條第1 項
    第3 款規定，應依職權宣告假執行。
七、訴訟費用負擔之依據：民事訴訟法第78條。
中　　華　　民　　國　　111 　年　　11　　月　　21　　日
                  高雄簡易庭  法　　　官  林綉君
以上正本係照原本作成。
如不服本判決，應於送達後20日內，向本院提出上訴狀並表明上
訴理由，如於本判決宣示後送達前提起上訴者，應於判決送達後
20日內補提上訴理由書（須附繕本）。
中　　華　　民　　國　　111 　年　　11　　月　　21　　日
      　　　　　　　　　　　　書　記　官  羅崔萍